【裁判字號】    89,台上,1731
【裁判日期】    890406
【裁判案由】    殺人未遂
【裁判全文】
最高法院刑事判決                              八十九年度台上字第一七三一號
    上訴人  台灣高等法院花蓮分院檢察署檢察官
    被  告  甲○○
右上訴人因被告殺人未遂案件，不服台灣高等法院花蓮分院中華民國八十七年二月二
十日第二審判決 (八十六年度上重訴字第三三六號，起訴案號：台灣台東地方法院檢
察署八十六年度偵字第四四六號) ，提起上訴，本院判決如左：
    主  文
原判決關於甲○○殺人未遂部分撤銷，發回台灣高等法院花蓮分院。
    理  由
本件原判決以公訴意旨略以：被告甲○○於民國八十三年一月四日下午二時許，在雲
林縣水林鄉○○村○鄰○○路一之二十七號陳丁財宅前，因陳丁財在該處施工之車輛
阻擋其通行，竟教唆陳永發進入陳丁財宅內將陳丁財喚出。被告隨即高呼「打給他死
」，陳永發、陳有財、陳振充等人聞言，乃分持木條、木棍毆打陳丁財；陳竹城亦持
農業用割刀猛砍陳丁財之頭部，致陳丁財受有右下臉撕裂傷、右胸瘀傷、左膝、右膝
、左手腕瘀傷等。陳丁財傷重倒地後，被告仍不罷手，猶唆使陳永發、陳有財、陳振
充、陳竹城等人，將陳丁財拖至馬路中央，欲讓過往之車輛輾壓，嗣因鄉民圍觀，被
告等人始罷手（陳永發、陳有財、陳振充、陳竹城等人均經判刑確定）。而陳丁財右
下眼瞼之撕裂傷，並導致右眼角膜水腫、前房出血合併外眼部瘀傷，失去視覺，因認
被告涉有刑法第二百七十一條第二項、第一項之教唆殺人未遂罪嫌云云。然經審理結
果，認為不能證明被告犯罪，因而維持第一審諭知被告被訴殺人未遂部分無罪之判決
，駁回檢察官在第二審之上訴，固非無見。
惟查：事實審法院應予調查之證據，不以當事人聲請者為限，凡與待證事實有關之證
據，均應依職權詳加調查，方足發現真實，否則仍難謂無刑事訴訟法第三百七十九條
第十款之違法（本院六十一年臺上字第二四七七號、六十四年臺上字第二九六二號判
例參照）。依據卷內資料，Ｂ３號、Ｂ４號、Ｂ５號、Ｂ６號等證人，分別證稱被告
於八十三年一月四日下午二時許，在雲林縣水林鄉○○村○鄰○○路一之二十七號宅
前，教唆或率領陳永發等多人對陳丁財行兇；Ｂ７號證人且證稱，當時尚有多名工人
在場目睹（Ｂ３號證人部分見八十五年度他字第一七○號卷第四十二頁、第四十三頁
、第七十頁、第七十一頁；Ｂ４號證人部分見同上卷第四十八頁；Ｂ５號證人部分見
同上卷第五十頁背面；Ｂ６號證人部分見同上卷第七十二頁背面；Ｂ７號證人部分見
同上卷第七十七頁背面）。前揭供述是否屬實，與被告是否構成犯罪有關，自應加以
調查，方足以發現真實，而卷內已有各該證人資料之對照表（附於八十五年度他字第
一七○號卷第一三○頁證物袋內），則上開與待證事實有關之證據，並非不易調查或
不能調查，乃原審未予徹查明白，即遽行判決，自難昭折服。檢察官上訴意旨執以指
摘原判決不當，非無理由，應認關於被告殺人未遂部分，有撤銷發回更審之原因。
據上論結，應依刑事訴訟法第三百九十七條、第四百零一條，判決如主文。
中      華      民      國    八十九    年      四      月      六      日
                              最高法院刑事第十二庭
                                  審判長法官  陳  炳  煌
                                        法官  陳  正  庸
                                        法官  陳  世  雄
                                        法官  徐  文  亮
                                        法官  吳  信  銘
      右正本證明與原本無異
                                              書  記  官
中      華      民      國    八十九    年      四      月      八      日


司法院資訊處製作；財團法人民間司法改革基金會備份。
